【裁判字號】    97,易,581
【裁判日期】    971204
【裁判案由】    偽造文書
【裁判全文】
臺灣基隆地方法院刑事判決               97年度易字第581號
公  訴  人  臺灣基隆地方法院檢察署檢察官
被      告  辛○○
            庚○○TJHIN.
                    42歲民.
            寅○○
            癸○○SHOLE.
                    32歲民.
            己○○MARIA.
                    32歲民.
            甲○○
            丁○○TITIN.
                    30歲民.
                    （現於內政部移民署宜蘭收容所第二收容
            丙○○
                    號
上  一  人
選任辯護人  周志吉律師
被      告  子○○HERMI.
                    31歲民.
            丑○○
上列被告因偽造文書案件，經檢察官提起公訴（97年度偵字第
1465、2807、3160號），本院判決如下：
    主  文
辛○○共同連續行使明知為不實之事項，而使公務員登載於職務
上所掌之公文書，足以生損害於公眾，處有期徒刑壹年，減為有
期徒刑陸月，如易科罰金，以銀元佰元即新台幣玖佰元折算壹
日；又共同行使明知為不實之事項，而使公務員登載於職務上所
掌之公文書，足以生損害於公眾，處有期徒刑陸月，如易科罰金
，以新台幣壹仟元折算壹日，減為有期徒刑月，如易科罰金，
以新台幣壹仟元折算壹日；又共同明知為不實之事項，而使公務
員登載於職務上所掌之公文書，足以生損害於公眾，處有期徒刑
陸月，如易科罰金，以新台幣壹仟元折算壹日，減為有期徒刑
月，如易科罰金，以新台幣壹仟元折算壹日。應執行有期徒刑拾
月，如易科罰金，以銀元佰元即新台幣玖佰元折算壹日。
庚○○共同連續行使明知為不實之事項，而使公務員登載於職務
上所掌之公文書，足以生損害於公眾，處有期徒刑壹年，減為有
期徒刑陸月，如易科罰金，以銀元佰元即新台幣玖佰元折算壹
日；又共同行使明知為不實之事項，而使公務員登載於職務上所
掌之公文書，足以生損害於公眾，處有期徒刑陸月，如易科罰金
，以新台幣壹仟元折算壹日，減為有期徒刑月，如易科罰金，
以新台幣壹仟元折算壹日；又共同明知為不實之事項，而使公務
員登載於職務上所掌之公文書，足以生損害於公眾，處有期徒刑
陸月，如易科罰金，以新台幣壹仟元折算壹日，減為有期徒刑
月，如易科罰金，以新台幣壹仟元折算壹日。應執行有期徒刑拾
月，如易科罰金，以銀元佰元即新台幣玖佰元折算壹日。
寅○○共同連續行使明知為不實之事項，而使公務員登載於職務
上所掌之公文書，足以生損害於公眾，處有期徒刑捌月，減為有
期徒刑肆月，如易科罰金，以銀元佰元即新台幣玖佰元折算壹
日。
癸○○共同連續行使明知為不實之事項，而使公務員登載於職務
上所掌之公文書，足以生損害於公眾，處有期徒刑肆月，如易科
罰金，以銀元佰元即新台幣玖佰元折算壹日，減為有期徒刑貳
月，如易科罰金，以銀元佰元即新台幣玖佰元折算壹日；又共
同行使明知為不實之事項，而使公務員登載於職務上所掌之公文
書，足以生損害於公眾，處有期徒刑貳月，如易科罰金，以新台
幣壹仟元折算壹日，減為有期徒刑壹月，如易科罰金，以新台幣
壹仟元折算壹日；又共同明知為不實之事項，而使公務員登載於
職務上所掌之公文書，足以生損害於公眾，處有期徒刑貳月，如
易科罰金，以新台幣壹仟元折算壹日，減為有期徒刑壹月，如易
科罰金，以新台幣壹仟元折算壹日。應執行有期徒刑月，如易
科罰金，以銀元佰元即新台幣玖佰元折算壹日。
己○○共同連續行使明知為不實之事項，而使公務員登載於職務
上所掌之公文書，足以生損害於公眾，處有期徒刑肆月，如易科
罰金，以銀元佰元即新台幣玖佰元折算壹日，減為有期徒刑貳
月，如易科罰金，以銀元佰元即新台幣玖佰元折算壹日。
甲○○共同連續行使明知為不實之事項，而使公務員登載於職務
上所掌之公文書，足以生損害於公眾，累犯，處有期徒刑陸月，
如易科罰金，以銀元佰元即新台幣玖佰元折算壹日，減為有期
徒刑月，如易科罰金，以銀元佰元即新台幣玖佰元折算壹日
。
丁○○共同連續行使明知為不實之事項，而使公務員登載於職務
上所掌之公文書，足以生損害於公眾，處有期徒刑肆月，如易科
罰金，以銀元佰元即新台幣玖佰元折算壹日，減為有期徒刑貳
月，如易科罰金，以銀元佰元即新台幣玖佰元折算壹日。
丙○○共同連續行使明知為不實之事項，而使公務員登載於職務
上所掌之公文書，足以生損害於公眾，處有期徒刑壹年，減為有
期徒刑陸月，如易科罰金，以銀元佰元即新台幣玖佰元折算壹
日。
子○○共同行使明知為不實之事項，而使公務員登載於職務上所
掌之公文書，足以生損害於公眾，處有期徒刑貳月，如易科罰金
，以銀元佰元即新台幣玖佰元折算壹日，減為有期徒刑壹月，
如易科罰金，以銀元佰元即新台幣玖佰元折算壹日；又共同行
使明知為不實之事項，而使公務員登載於職務上所掌之公文書，
足以生損害於公眾，處有期徒刑貳月，如易科罰金，以新台幣壹
仟元折算壹日，減為有期徒刑壹月，如易科罰金，以新台幣壹仟
元折算壹日；又共同明知為不實之事項，而使公務員登載於職務
上所掌之公文書，足以生損害於公眾，處有期徒刑貳月，如易科
罰金，以新台幣壹仟元折算壹日，減為有期徒刑壹月，如易科罰
金，以新台幣壹仟元折算壹日。應執行有期徒刑貳月，如易科罰
金，以銀元佰元即新台幣玖佰元折算壹日。
丑○○共同行使明知為不實之事項，而使公務員登載於職務上所
掌之公文書，足以生損害於公眾，處有期徒刑貳月，如易科罰金
，以銀元佰元即新台幣玖佰元折算壹日，減為有期徒刑壹月，
如易科罰金，以銀元佰元即新台幣玖佰元折算壹日；又共同行
使明知為不實之事項，而使公務員登載於職務上所掌之公文書，
足以生損害於公眾，處有期徒刑貳月，如易科罰金，以新台幣壹
仟元折算壹日，減為有期徒刑壹月，如易科罰金，以新台幣壹仟
元折算壹日；又共同明知為不實之事項，而使公務員登載於職務
上所掌之公文書，足以生損害於公眾，處有期徒刑貳月，如易科
罰金，以新台幣壹仟元折算壹日，減為有期徒刑壹月，如易科罰
金，以新台幣壹仟元折算壹日。應執行有期徒刑貳月，如易科罰
金，以銀元佰元即新台幣玖佰元折算壹日。
    事  實
一、甲○○前因違反毒品危害防制條例案件，經本院以92年度易
    字第73號判決判處有期徒刑9 月確定，於民國93年10月4 日
    因縮刑期滿執行完畢。
二、辛○○與庚○○為夫妻關係，因庚○○為印尼籍，結識前經
    主管機關許可，獲准在臺工作之印尼籍女子癸○○、己○○
    、丁○○及子○○，嗣因我國政府暫停許可印尼籍勞工來臺
    工作，辛○○、庚○○與辛○○之友人寅○○明知癸○○、
    己○○、丁○○及子○○等人均無與臺灣地區男子結婚之真
    意，竟為使癸○○、己○○、丁○○及子○○得以假結婚之
    方式來臺，以達在臺工作之目的，遂分別與癸○○等人基於
    行使使公務員登載不實文書及使公務員登載不實之犯意聯絡
    ，為下列犯行，嗣為警依檢舉調查外國人在臺灣地區非法工
    作案件時查獲，始悉上情：
（一）癸○○經由不知情且身分不詳之成年女子「安妮」介紹而
      認識辛○○，癸○○遂委請辛○○代為辦理假結婚之事宜
      ，先由「安妮」於93年9 月前某日，在桃園火車站代為交
      付新台幣（以下未標明者同）10萬元予辛○○，癸○○復
      於不詳時間，在印尼雅加達支付4 萬元予庚○○，並約定
      癸○○以假結婚方式來臺後，每月將支付1 萬5,000 元予
      辛○○與庚○○，共需支付18個月，作為代覓假結婚對象
      及辦理相關程序之代價，辛○○與庚○○明知癸○○無與
      臺灣地區男子結婚之真意，為使癸○○得以假結婚方式獲
      准來臺，覓得因圖獲取免費前往印尼旅遊及零用金等代價
      ，同意與癸○○辦理結婚之臺灣地區男子壬○○（通緝中
      ），辛○○、庚○○、癸○○及壬○○明知癸○○與壬○○均無結婚真意，竟基於行使使公務員登載不實文書及使
      公務員登載不實之概括犯意聯絡，由辛○○安排壬○○於
      93年8 月5 日搭機前往印尼雅加達，與庚○○會面後，一
      同向癸○○收取辦理結婚所需證件，庚○○交付5,000 元
      予壬○○花用後，壬○○於93年8 月8 日先行返回臺灣，
      於93年9 月3 日再度前往印尼，辛○○亦於93年9 月5 日
      抵達印尼與壬○○會合，並交付1 萬元予壬○○作為代價
      ，再委由真實身分不詳之印尼籍成年男子ANDO與庚○○陪
      同癸○○及壬○○於93年9 月7 日至印尼西爪哇省蘇邦縣
      區吉卡翁鎮區宗教事務所辦理結婚登記，復於93年9 月8
      日前往印尼勿加西市政府居民事務、民事登記與計劃生育
      處取得結婚說明書（我國對於此部分行為，無司法管轄權
      ），再至我國駐印尼台北經濟貿易代表處，經該處公務員
      面談後，壬○○與辛○○遂於93年9 月18日返臺，我國駐
      印尼台北經濟貿易代表處於93年10月5 日准予辦理前開文
      件之認證，另癸○○於93年10月25日前往我國駐印尼台北
      經濟貿易代表處，申請以「癸○○」作為中文姓名，取得
      該處認證之聲明書後，辛○○與壬○○於93年10月29日持
      前開經認證之聲明書、結婚說明書等資料，前往臺中縣大
      里市戶政事務所，填具結婚登記申請書以辦理結婚登記，
      使該戶政事務所之承辦公務員樓麗芳在形式審查後，將壬○○與癸○○結婚之不實事項，登載於職務上所掌管戶籍
      資料之公文書，據以核發壬○○之配偶為癸○○之戶籍謄
      本；嗣癸○○於93年11月5 日向我國駐印尼台北經濟貿易
      代表處申請簽證，並提出前開內容不實之戶籍謄本而行使
      之，經承辦公務員為實質審查後，誤予核發入境簽證，足
      以生損害於戶政機關管理戶籍資料及外交部核發簽證之正
      確性，癸○○遂於93年11月10日入境臺灣。又癸○○來臺
      後，由辛○○或庚○○每月向癸○○收取前開約定之代價
      ，辛○○、庚○○、壬○○與癸○○為使癸○○繼續在臺
      居留工作，遂承前概括之犯意聯絡，由辛○○向壬○○拿
      取相關資料後，於94年2 月3 日帶同癸○○前往基隆市警
      察局，填具外國人居留停留案件申請表，向該局申請准予
      居留，並提出前開內容不實之戶籍謄本而行使之，使承辦
      公務員經形式審查後，將「居留事由：依親；依親對象：
      夫- 壬○○」之不實事項，登載於職務上所掌管外僑居留
      資料之公文書，據以核發登載前開不實事項之外僑居留證
      ，足以生損害於警察機關核發居留證及管理外僑居留資料
      之正確性；另辛○○承前概括之犯意聯絡，向壬○○拿取
      印章後，於95年1 月17日陪同癸○○前往基隆市警察局，
      填具外國人居留停留案件申請表，向該局申請准予延期居
      留，並提出前開內容不實之戶籍謄本而行使之，使承辦公
      務員經形式審查後，將「居留事由：依親；依親對象：夫
      - 壬○○」之不實事項，登載於職務上所掌管外僑居留資
      料之公文書，並核准癸○○延期居留，足以生損害於警察
      機關管理外僑居留資料之正確性。
（二）己○○以合法外勞身分來臺工作時，認識辛○○，己○○
      於我國政府凍結許可印尼籍勞工來臺後，遂委託辛○○代
      為辦理假結婚之事宜，雙方約定己○○須先支付10萬元，
      待以假結婚方式來臺後，每月將支付1 萬5,000 元予辛○○與庚○○，共需支付18個月，作為代覓假結婚對象及辦
      理相關程序之代價，辛○○與庚○○明知己○○無與臺灣
      地區男子結婚之真意，為使己○○得以假結婚方式獲准來
      臺，覓得因圖獲取免費前往印尼旅遊及零用金等代價，同
      意與己○○辦理結婚之臺灣地區男子甲○○，辛○○、庚○○、己○○及甲○○明知己○○與甲○○均無結婚真意
      ，竟基於行使使公務員登載不實文書之概括犯意聯絡，由
      辛○○安排甲○○於94年6 月9 日搭機前往印尼雅加達，
      與庚○○會面後，庚○○與身分不詳之印尼籍仲介人士（
      起訴書誤載為「辛○○」）陪同己○○及甲○○於94年6
      月10日至印尼當地政府機關辦理結婚登記，取得印尼勿加
      西市政府居民事務、民事登記與計劃生育處核發之結婚證
      書（起訴書誤載為「結婚說明書」，我國對於此部分行為
      ，無司法管轄權），己○○給付30條印尼盾（約新台幣10
      萬元）予庚○○，甲○○於94年6 月13日先行返臺，庚○○則於94年7 月2 日返回臺灣，再於94年10月2 日陪同甲○○前往印尼，由身分不詳之印尼籍仲介人士帶同己○○
      與甲○○至我國駐印尼台北經濟貿易代表處面談，甲○○
      與庚○○於94年10月7 日一同返臺，我國駐印尼台北經濟
      貿易代表處於94年11月23日准予辦理前開結婚證書之認證
      ，另己○○於94年12月1 日至我國駐印尼台北經濟貿易代
      表處，申請以「己○○」作為中文姓名，取得該處認證之
      聲明書後，辛○○與甲○○於94年12月6 日持前開經認證
      之聲明書、結婚說明書等資料，前往基隆市仁愛區戶政事
      務所，填具結婚登記申請書以辦理結婚登記，使該戶政事
      務所之承辦公務員邱劍青在形式審查後，將甲○○與己○○結婚之不實事項，登載於職務上所掌管戶籍資料之公文
      書，據以核發甲○○之配偶為己○○之戶籍謄本；另己○○於94年10月4 日向我國駐印尼台北經濟貿易代表處申請
      簽證，並於甲○○取得前開戶籍謄本後，由己○○於94年
      10月4 日至95年3 月23日間某日，向我國駐印尼台北經濟
      貿易代表處提出該內容不實之戶籍謄本而行使之，經承辦
      公務員為實質審查後，誤予核發入境簽證，足以生損害於
      戶政機關管理戶籍資料及外交部核發簽證之正確性，己○○則於95年3 月23日入境臺灣。又己○○來臺後，由辛○○或庚○○每月向己○○收取約定之代價，辛○○、庚○○、己○○與甲○○為使己○○繼續在臺居留工作，遂承
      前概括之犯意聯絡，由甲○○與己○○於95年3 月24日一
      同前往基隆市警察局，填具外國人居留停留案件申請表，
      向該局申請准予居留，並提出前開內容不實之戶籍謄本而
      行使之，使承辦公務員經形式審查後，將「居留事由：依
      親；依親對象：夫- 甲○○」之不實事項，登載於職務上
      所掌管外僑居留資料之公文書，據以核發登載前開不實事
      項之外僑居留證，足以生損害於警察機關核發居留證及管
      理外僑居留資料之正確性。
（三）丁○○於先前以合法外勞身分來臺工作期間認識辛○○，
      丁○○為於我國政府凍結許可印尼籍勞工來臺後，仍得以
      來臺工作，即委由辛○○代為辦理假結婚，丁○○先於94
      年4 月間某日，在當時位於桃園縣南崁之工作處所外交付
      10萬元予辛○○，並約定丁○○以假結婚方式來臺後，每
      月將支付1 萬5,000 元，共需支付18個月，作為代覓假結
      婚對象及辦理相關程序之代價，辛○○、庚○○與寅○○
      明知丁○○無與臺灣地區男子結婚之真意，為使丁○○得
      以假結婚方式獲准來臺，覓得因圖獲取辛○○允諾之5 萬
      元代價而同意與丁○○辦理假結婚之臺灣地區男子丙○○
      ，辛○○、庚○○、寅○○、丁○○及丙○○明知丁○○
      與丙○○均無結婚真意，竟基於行使使公務員登載不實文
      書之概括犯意聯絡，由辛○○安排寅○○與丙○○於94年
      6 月9 日一同搭機前往印尼雅加達，與丁○○會面後，由
      寅○○及身分不詳之印尼籍仲介人士帶同丁○○及丙○○
      於94年6 月9 日至印尼西爪哇省蘇邦縣區吉卡翁鎮區宗教
      事務所辦理結婚登記，復於94年6 月10日前往印尼勿加西
      市政府居民事務、民事登記與計劃生育處取得結婚說明書
      （我國對於此部分行為，無司法管轄權），寅○○與丙○○於94年6 月13日返臺後，於94年10月2 日再度前往印尼
      ，由寅○○與庚○○帶同丁○○與丙○○至我國駐印尼台
      北經濟貿易代表處面談後，寅○○與丙○○復於94年10月
      7 日返回臺灣，我國駐印尼台北經濟貿易代表處於94年12
      月7 日准予辦理前開結婚證書之認證，另丁○○於94年12
      月7 日至我國駐印尼台北經濟貿易代表處，申請以「丁○○」作為中文姓名，取得該處認證之聲明書後，辛○○與
      丙○○於94年12月29日持前開經認證之聲明書、結婚說明
      書等資料，前往基隆市暖暖區戶政事務所，填具結婚登記
      申請書以辦理結婚登記，使該戶政事務所之承辦公務員胡
      榮顯在形式審查後，將丙○○與丁○○結婚之不實事項，
      登載於職務上所掌管戶籍資料之公文書，據以核發丁○○
      之配偶為丙○○之戶籍謄本；另丁○○於94年10月4 日向
      我國駐印尼台北經濟貿易代表處申請簽證，並於丙○○取
      得上開戶籍謄本後，由丁○○於94年10月4 日至95年3 月
      29日間某日，向我國駐印尼台北經濟貿易代表處提出該內
      容不實之戶籍謄本而行使之，經承辦公務員為實質審查後
      ，誤予核發入境簽證，足以生損害於戶政機關管理戶籍資
      料及外交部核發簽證之正確性，丁○○遂於95年3 月29日
      入境臺灣。又丁○○來臺後，由辛○○、庚○○或寅○○
      每月向丁○○收取約定之代價，辛○○、庚○○、寅○○
      、丙○○與丁○○為使丁○○在臺居留工作，遂承前概括
      之犯意聯絡，由辛○○於95年4 月3 日帶同丁○○與丙○○前往基隆市警察局，填具外國人居留停留案件申請表，
      向該局申請准予居留，並提出前開內容不實之戶籍謄本而
      行使之，使承辦公務員經形式審查後，將「居留事由：依
      親；依親對象：夫- 丙○○」之不實事項，登載於職務上
      所掌管外僑居留資料之公文書，據以核發登載前開不實事
      項之外僑居留證，足以生損害於警察機關核發居留證及管
      理外僑居留資料之正確性。
（四）子○○與癸○○為朋友關係，因子○○得知癸○○以假結
      婚方式來臺，欲以相同方式來臺工作，遂與癸○○聯繫，
      癸○○明知子○○無與臺灣地區男子結婚之真意，為使子
      ○○得以來臺，遂介紹辛○○與子○○認識，子○○於94
      年間某日，在桃園中正機場交付7 萬元予辛○○，復於不
      詳時間，在印尼雅加達支付11條印尼盾（約新台幣3 萬元
      ）予庚○○，並約定子○○以假結婚方式來臺後，每月將
      支付1 萬5,000 元予辛○○、庚○○，共需支付20個月，
      作為代覓假結婚對象及辦理相關程序之代價，辛○○、庚○○、癸○○明知子○○無與臺灣地區男子結婚之真意，
      為使子○○得以假結婚方式獲准來臺，覓得因圖7 萬元代
      價而同意與子○○辦理假結婚之臺灣地區男子丑○○，辛○○、庚○○、癸○○、子○○及丑○○明知子○○與丑
      ○○均無結婚真意，竟基於行使使公務員登載不實文書之
      犯意聯絡，由辛○○安排庚○○與丑○○於94年2 月1 日
      一同搭機前往印尼雅加達，與子○○會面後，庚○○給付
      2 萬元予丑○○，丑○○於94年2 月5 日先行返回臺灣，
      而庚○○（起訴書誤載為「ANDO」）則以不詳方式取得子
      ○○及丑○○於94年2 月15日在印尼西爪哇省蘇邦縣區吉
      卡翁鎮區宗教事務所結婚之登記，復由身分不詳之人於94
      年2 月16日前往印尼勿加西市政府居民事務、民事登記與
      計劃生育處取得結婚說明書（我國對於此部分行為，無司
      法管轄權），丑○○於94年3 月8 日再度前往印尼，庚○○交付3 萬元予丑○○，並帶同子○○與丑○○至我國駐
      印尼台北經濟貿易代表處面談後，丑○○復於94年3 月13
      日返回臺灣，我國駐印尼台北經濟貿易代表處於94年4 月
      8 日准予辦理前開結婚證書之認證，另子○○於94年8 月
      8 日至我國駐印尼台北經濟貿易代表處，申請以「子○○
      」作為中文姓名，取得該處認證之聲明書後，辛○○帶同
      丑○○於94年4 月29日持前開經認證之聲明書、結婚說明
      書等資料，前往基隆市中山區戶政事務所，填具結婚登記
      申請書以辦理結婚登記，使該戶政事務所之承辦公務員在
      形式審查後，將丑○○與子○○結婚之不實事項，登載於
      職務上所掌管戶籍資料之公文書，據以核發丑○○之配偶
      為子○○之戶籍謄本；嗣子○○於94年8 月26日向我國駐
      印尼台北經濟貿易代表處申請簽證，並提出上開內容不實
      之戶籍謄本而行使之，經承辦公務員為實質審查後，誤予
      核發入境簽證，足以生損害於戶政機關管理戶籍資料及外
      交部核發簽證之正確性，子○○遂於94年10月15日入境臺
      灣。又子○○來臺後，由辛○○或庚○○每月向子○○收
      取約定之代價，辛○○、庚○○、癸○○、丑○○與子○○為使子○○在臺居留工作，遂基於行使使公務員登載不
      實文書及使公務員登載不實之犯意聯絡，由丑○○與子○○於96年3 月21日前往基隆市警察局，填具外國人居留停
      留案件申請表，向該局申請准予居留，並提出前開內容不
      實之戶籍謄本而行使之，使承辦公務員經形式審查後，將
      「居留事由：依親；依親對象：夫- 丑○○」之不實事項
      ，登載於職務上所掌管外僑居留資料之公文書，據以核發
      登載前開不實事項之外僑居留證，足以生損害於警察機關
      核發居留證及管理外僑居留資料之正確性。
三、案經基隆市警察局移請及基隆市警察局刑事警察大隊報請臺
    灣基隆地方法院檢察署檢察官偵查起訴。
    理  由
甲、程序方面
    按犯最重本刑為3 年以下有期徒刑、拘役或專科罰金之罪，
    或刑法第320 條、第321 條之竊盜罪，經第二審判決者，不
    得上訴於第三審法院，刑事訴訟法第376 條第1 款、第2 款
    定有明文；又除簡式審判程序、簡易程序及第376 條第1 款
    、第2 款所列之罪之案件外，第一審應行合議審判，96年3
    月21日公布、同年月23日施行之刑事訴訟法第284 條之1 亦
    有明文。本件被告辛○○、庚○○、寅○○、癸○○、己○○、甲○○、丁○○、丙○○、子○○、丑○○均係犯刑法
    第216 條、第214 條之行使使公務員登載不實文書罪及同法
    第214 條之使公務員登載不實罪（詳後述），該罪之最重本
    刑為有期徒刑3 年，依上開規定得行獨任審判，核先敘明。
乙、實體方面
壹、證據能力方面
一、按被告以外之人於偵查中向檢察官所為之陳述，除顯有不可
    信之情況者外，得為證據，刑事訴訟法第159 條之1 第2 項
    定有明文。經查，證人即基隆市警察局外事課警務員施尹泰
    、同案被告辛○○、庚○○、癸○○、己○○、甲○○、丁○○、丙○○、子○○、丑○○於偵查中向檢察官所為之陳
    述，業經具結，且自筆錄內容觀之，並無不正取供之情事，
    而無顯不可信之情況，依上開規定，自有證據能力。
二、次按被告以外之人於審判外之言詞或書面陳述，除法律有規
    定者外，不得作為證據；惟被告以外之人於審判外之陳述，
    經當事人於審判程序同意作為證據，法院審酌該言詞陳述或
    書面陳述作成時之情況，認為適當者，亦得為證據；當事人
    、代理人或辯護人於法院調查證據時，知有刑事訴訟法第
    159 條第1 項不得為證據之情形，而未於言詞辯論終結前聲
    明異議者，視為有前項之同意，刑事訴訟法第159 條第1 項
    及第159 條之5 分別定有明文。本件證人即同案被告辛○○
    、庚○○、寅○○、癸○○、壬○○、己○○、甲○○、丁○○、丙○○、子○○、丑○○於警詢時之證述，雖為被告
    辛○○、庚○○、寅○○、癸○○、己○○、甲○○、丁○○、丙○○、子○○、丑○○本人以外之人於審判外之言詞
    陳述，然經本院於審判程序提示予被告辛○○、庚○○、寅
    ○○、癸○○、己○○、甲○○、丁○○、丙○○、子○○
    、丑○○及辯護人並告以要旨，經被告辛○○、庚○○、寅
    ○○、癸○○、己○○、甲○○、丁○○、丙○○、子○○
    、丑○○及辯護人表示無意見，且未聲明異議，又本院審酌
    上開證人警詢筆錄之記載，並無不正取供之情事，且證人於
    警詢時並無具結之可能，故就此審判外言詞陳述作成時之情
    況，應認為適當，依前揭法條意旨，得援為本案證據。
貳，事實認定方面
    上開事實，業據被告辛○○、庚○○、寅○○、癸○○、己○○、甲○○、丁○○、子○○、丑○○於本院審理時坦承
    不諱，而被告丙○○固坦承曾與被告丁○○結婚，且由被告
    辛○○代為辦理結婚及申請被告丁○○來臺程序等情，惟矢
    口否認有何行使使公務員登載不實文書及使公誤員登載不實
    等犯行，辯稱其於93年5 月間認識當時在臺工作之被告丁○○，雙方心生愛慕，遂委由被告辛○○辦理結婚相關程序，
    且被告丁○○與其結婚來臺後，曾與其同住，之後被告丁○○自行離家，其確有與被告丁○○結婚之真意，不知被告丁○○來臺之目的係工作賺錢云云，經查：
一、前開事實欄二（一）所載之犯罪事實，業經被告辛○○、庚○○、癸○○分別於警詢、偵查及本院審理時坦承不諱（見
    臺灣基隆地方法院檢察署97年度偵字第1465號偵查卷（一）
    第29至32、133 至135 頁，本院97年10月9 日審判筆錄第4
    頁、97年11月20日審判筆錄第49頁），復經證人即同案被告
    壬○○及施尹泰分別於警詢及偵查時證述明確（見前開檢察
    署97年度偵字第1465號偵查卷（一）第42至44、210 至211
    頁），另有外僑居留查詢資料、被告癸○○之中華民國外僑
    居留證影本、臺中縣大里市戶政事務所97年3 月12日中縣里
    戶字第0970001233號函檢附被告癸○○與壬○○之結婚登記
    申請書暨相關證件影本、內政部入出國及移民署97年7 月30
    日移署資處寰字第09711301450 號函檢附被告癸○○申請居
    留及延長居留提出之申請文件影本、基隆市警察局97年7 月
    24日基警外字第0970020217號函檢附被告癸○○申請外僑居
    留證及居留延長提出之申請文件影本、被告辛○○、壬○○
    之入出境紀錄及本院卷（一）所附被告庚○○之入出境紀錄
    、駐印尼代表處97年9 月4 日印尼領字第097000004620號函
    檢附被告癸○○申請簽證提出之申請文件影本附卷供參（見
    前開檢察署97年度偵字第1465號偵查卷（一）第11、35、92
    至94頁、（二）第13至15、81至90、209 至211 頁），足認
    被告辛○○、庚○○與癸○○之自白與事實相符。
二、前開事實欄二（二）所載之犯罪事實，業經被告辛○○、庚○○、己○○、甲○○分別於警詢、偵查及本院審理時坦承
    不諱（見前開檢察署97年度偵字第1465號偵查卷（一）第47
    至49、144 至145 頁，本院97年10月9 日審判筆錄第4 頁、
    97年11月20日審判筆錄第49頁），復經證人施尹泰於偵查時
    證述明確（見前開檢察署97年度偵字第1465號偵查卷（一）
    第210 至211 頁），另有外僑居留查詢資料、基隆市仁愛區
    戶政事務所97年3 月12日基仁戶字第0970000723號函檢附被
    告己○○與甲○○之結婚登記申請書暨相關證件影本、內政
    部入出國及移民署97年7 月30日移署資處寰字第0971130145
    0 號函檢附被告己○○申請居留提出之申請文件影本、被告
    辛○○、甲○○之入出境紀錄及本院卷（一）所附被告己○○之中華民國外僑居留證影本、被告庚○○之入出境紀錄、
    駐印尼代表處97年9 月4 日印尼領字第097000004620號函檢
    附被告己○○申請簽證提出之申請文件影本附卷供參（見前
    開檢察署97年度偵字第1465號偵查卷（一）第95至100 頁、
    （二）第11至12、45、208 、210 至211 頁），足認被告辛○○、庚○○、己○○與甲○○之自白與事實相符。
三、前開事實欄二（四）所載之犯罪事實，業經被告辛○○、庚○○、癸○○、子○○與丑○○分別於警詢、偵查及本院審
    理時坦承不諱（見前開檢察署97年度偵字第2807號偵查卷第
    11至14、56至58、60至61、75至76、79至80頁，本院97年10
    月9 日審判筆錄第4 至5 頁、97年11月20日審判筆錄第49至
    50頁），另有外僑居留查詢資料、基隆市中山區戶政事務所
    97年3 月12日基山戶字第0970000787號函檢附被告子○○與
    丑○○之結婚登記申請書暨相關證件影本、內政部入出國及
    移民署97年8 月1 日移署資處伶字第09710082360 號函檢附
    被告子○○申請居留提出之申請文件影本、外交部領事事務
    局97年8 月19日領二字第0975134286號函檢附被告子○○申
    請簽證提出之申請文件影本、被告丑○○之入出境紀錄及本
    院卷（一）所附被告子○○之中華民國外僑居留證影本、被
    告庚○○之入出境紀錄附卷供參（見前開檢察署97年度偵字
    第2807號偵查卷第18至22、85至86、89、92至102 、105 頁
    ），足認被告辛○○、庚○○、癸○○、子○○與丑○○之
    自白與事實相符。
四、前開事實欄二（三）所載之犯罪事實，業據被告辛○○、庚○○、寅○○、丁○○分別於警詢、偵查及本院審理時坦承
    不諱（見前開檢察署97年度偵字第1465號偵查卷（一）第63
    至65、73至74、138 至140 、199 至201 頁，本院97年10月
    9 日審判筆錄第4 頁、97年11月20日審判筆錄第49至50頁）
    ，而被告丙○○固坦承曾與被告丁○○結婚，且由被告辛○○代為辦理結婚及申請被告丁○○來臺程序等情，惟辯稱其
    確有與被告丁○○結婚之真意，不知被告丁○○來臺之目的
    係工作賺錢云云，經查：
（一）被告寅○○與丙○○於94年6 月9 日一同搭機前往印尼雅
      加達，與被告丁○○會面後，由被告寅○○及身分不詳之
      印尼籍仲介人士帶同被告丁○○及丙○○辦理結婚登記，
      並取得結婚說明書，被告寅○○與丙○○於94年6 月13日
      返臺後，於94年10月2 日再度前往印尼，由被告寅○○與
      庚○○帶同被告丁○○與丙○○至我國駐印尼台北經濟貿
      易代表處面談後，被告寅○○與丙○○復於94年10月7 日
      返回臺灣，我國駐印尼台北經濟貿易代表處於94年12月7
      日准予辦理前開結婚證書之認證，另被告辛○○與丙○○
      於94年12月29日前往基隆市暖暖區戶政事務所辦理結婚登
      記，取得承辦公務員核發被告丙○○之配偶為被告丁○○
      之戶籍謄本；另被告丁○○向我國駐印尼台北經濟貿易代
      表處申請簽證，並提出該戶籍謄本，經承辦公務員核發入
      境簽證，被告丁○○遂於95年3 月29日入境臺灣；又被告
      丁○○來臺後，被告辛○○於95年4 月3 日帶同被告丁○○與丙○○前往基隆市警察局，向該局申請准予居留，並
      提出前開戶籍謄本，使承辦公務員將「居留事由：依親；
      依親對象：夫- 丙○○」之內容，登載於外僑居留資料，
      據以核發登載前開事項之外僑居留證等情，業經被告辛○○、庚○○、寅○○、丁○○與丙○○分別於警詢、偵查
      及本院審理時坦認無誤（見前開檢察署97年度偵字第1465
      號偵查卷（一）第63至65、73至74、77至79、138 至140
      、148 至149 、199 至201 頁，本院97年10月9 日審判筆
      錄第4 頁、97年11月20日審判筆錄第49至50頁），復有基
      隆市暖暖區戶政事務所97年3 月11日基暖戶貳字第097000
      0611號函檢附被告丁○○與丙○○之結婚登記申請書暨相
      關證件影本、外僑居留查詢資料、內政部入出國及移民署
      97年7 月30日移署資處寰字第09711301450 號函檢附被告
      丁○○申請居留提出之申請文件影本、被告寅○○、丙○○之入出境紀錄及本院卷（一）所附被告庚○○之入出境
      紀錄、駐印尼代表處97年9 月4 日印尼領字第0970000046
      20號函檢附被告丁○○申請簽證提出之申請文件影本、本
      院卷（二）所附被告丁○○之入出境紀錄附卷供參（見前
      開檢察署97年度偵字第1465號偵查卷（一）第101 至106
      頁、（二）第9 至10、13、27、205 至207 頁，首揭事實
      應堪認定。
（二）被告丙○○固以前詞置辯，惟：
    1.證人即同案被告辛○○於本院審理時具結證稱其因被告癸○○之介紹認識被告丁○○，被告丁○○表示為來臺工作
      ，欲與臺灣地區男子辦理結婚，約定被告丁○○先給付10
      萬元，待被告丁○○來臺後，每月給付1 萬5,000 元，其
      遂覓得單身之被告丙○○擔任被告丁○○之結婚對象，其
      介紹被告丙○○與丁○○認識前，曾將被告丁○○來臺目
      的為打工賺錢一節告知被告丙○○，並向被告丙○○保證
      被告丁○○不會從事不法行業，允諾給付5 萬元予被告丙○○作為代價，分別於被告丙○○2 次前往印尼及在臺灣
      辦理居留證時，將5 萬元分期給付予被告丙○○，其未曾
      因被告丙○○與丁○○結婚一事，向被告丙○○收取費用
      等語（見本院97年11月13日審判筆錄第10至15頁）；證人
      即同案被告丁○○於警詢、偵查及本院審理時均證述其於
      91年間以合法外勞之身分來臺工作，因我國政府凍結印尼
      外勞之來臺許可，其即圖以假結婚之方式再度來臺工作，
      遂透過被告癸○○認識被告辛○○後，再經由被告辛○○
      之介紹，認識被告丙○○，與被告丙○○辦理結婚登記，
      其於94年4 月間支付10萬元予被告辛○○，約定其來臺後
      ，每月再支付1 萬5,000 元作為代辦假結婚之代價，其從
      無與被告丙○○結婚之真意，被告辛○○曾教導其於接受
      面談時，應佯稱其係先前在臺工作時認識被告丙○○，而
      被告丙○○前往印尼時，其曾將係為來臺工作始辦理結婚
      一節告知被告丙○○，嗣其因與被告丙○○結婚來臺後，
      未與被告丙○○共同居住，其均住在工作地點之宿舍，其
      與被告丙○○亦未發生性關係，在臺期間僅見過被告丙○○2 、3 次，聯絡目的均為辦理居留證等申請，其與被告
      丙○○間從無男女朋友關係之交往等情（見前開檢察署97
      年度偵字第1465號偵查卷（一）第63至65、139 至140 、
      199 至201 頁，本院97年11月13日審判筆錄第16至20頁）
      ，因被告辛○○、丁○○與丙○○間均無財務糾紛或仇恨
      ，業經被告辛○○及丁○○證述明確（見本院97年11月13
      日審判筆錄第15、20頁），衡情，被告辛○○及丁○○應
      無自陷刑責而刻意設詞構陷被告丙○○之必要，又被告辛○○與丁○○證述之情節互核均屬相符，足徵被告辛○○
      與丁○○之證詞應屬可信；又因被告丁○○來臺目的係工
      作賺錢，並無與臺灣地區男子共度一生之結婚真意，且被
      告辛○○對此亦知情，衡情，被告辛○○在為被告丁○○
      與丙○○辦理結婚前，應會將被告丁○○來臺目的如實告
      知與被告丁○○辦理結婚之臺灣地區男子，確認該人亦無
      與被告丁○○結婚之真意，以避免介紹有結婚真意之臺灣
      地區男子與被告丁○○結婚，徒增被告丁○○來臺後發生
      糾紛之風險，是被告丙○○辯稱其不知被告丁○○來臺目
      的係工作賺錢，無與其結婚真意一節並不知情等情，即非
      可信，故被告丁○○為來臺工作，委由被告辛○○覓得單
      身之被告丙○○作為結婚對象，被告丙○○貪圖被告辛○○應允之代價，遂同意與被告丁○○辦理結婚一節，堪以
      認定。
    2.被告丙○○辯稱其於93年5 月間前往被告丁○○工作之工
      廠抓漏補牆時，因工作位置恰在被告丁○○工作地點之上
      方，其與被告丁○○即有談話機會，復因友人知悉其欲娶
      印尼籍女子為妻，遂介紹被告辛○○與其認識，而被告辛○○恰巧認識被告丁○○，其即透過被告辛○○與被告丁○○交往，其曾與被告丁○○一同逛街、看電影等詞，惟
      被告丁○○證稱被告辛○○曾教導其因申請結婚來臺接受
      面談時，應佯稱係先前在臺工作時，與被告丙○○結識，
      進而結婚等語，已如前述，且被告丙○○於偵查中稱被告
      丁○○之前接受面談時，所述雙方認識過程如其上開所述
      ，與被告丁○○於偵查中所述情節不符等語（見前開檢察
      署97年度偵字第1465號偵查卷（一）第200 頁），則被告
      丙○○前開所稱其與被告丁○○認識過程，是否係依據被
      告辛○○教導之內容陳述，以圖使被告丁○○與丙○○得
      以通過面談，即非無疑；再者，被告丙○○自陳其與被告
      丁○○出遊時，均向被告辛○○借用相機，但其未留存底
      片或檔案等情（見前開檢察署97年度偵字第1465號偵查卷
      （一）第150 頁），依據被告丙○○所述，其與被告丁○○結婚前，雙方即已為男女朋友之交往，因互有愛慕之情
      ，始進而結婚，且雙方出遊時，被告丙○○均向他人借用
      相機，足認被告丙○○甚為珍惜共同出遊之時光，欲將兩
      人出遊之情形拍照留念，衡情，被告丙○○應會珍藏其等
      出遊之照片或照片之電腦檔案，然被告丙○○竟稱其未留
      存其等出遊照片之底片或檔案，且被告丙○○於警詢、偵
      查及本院審理時亦無法提出其與被告丁○○一同出遊之照
      片，顯與常情有違，是被告丙○○辯稱其與被告丁○○結
      婚前，雙方即已交往而互生愛慕之情，始委由被告辛○○
      代辦結婚程序等情，難謂足採。
    3.被告丙○○雖辯稱其與被告丁○○結婚前，雙方於94年2
      月5 日及同年6 月29日即已同居於臺北縣瑞芳鎮○○路之
      住處，被告丁○○因結婚來臺後，仍與其同住，因其不同
      意被告丁○○外出工作，被告丁○○遂於95年2 月3 日自
      行離家、行蹤不明，因其發現被告丁○○離家時，原考慮
      向警報案，故對於被告丁○○離家日期記憶清楚，嗣被告
      丁○○僅於需辦理居留延期申請時，始與其聯絡云云，且
      被告丙○○於偵查中曾描述被告丁○○之身體特徵及生活
      習慣，此有被告丙○○自行書寫之文件1 張在卷供參（見
      前開檢察署97年度偵字第1465號偵查卷（一）第152 頁）
      ，然被告丁○○已證稱被告丙○○書寫之身體特徵及生活
      習慣不正確等語（見前開檢察署97年度偵字第1465號偵查
      卷（一）第200 頁），果若被告丙○○確曾與丁○○長期
      同居且曾有密切往來，衡情，當無無法正確描述被告丁○○身體特徵或生活習慣之細節之理，足認被告丙○○辯稱
      其與被告丁○○曾共同生活等情，應非可信；又被告丙○○陳稱其於94年6 月29日曾與被告丁○○同住，復於偵查
      及本院審理時均確認被告丁○○離家時間為95年2 月3 日
      ，並表示對於被告丁○○離家日期記憶清楚，堪信被告丙○○所述上開日期應無誤記之可能，惟被告丁○○於94年
      5 月10日出境後，至95年3 月29日始入境臺灣，此有本院
      卷（二）所附被告丁○○之入出境紀錄在卷可憑，足見被
      告丁○○於94年6 月29日及95年2 月3 日均尚未入境臺灣
      地區，則被告丁○○應無與被告丙○○同住之可能，亦證
      被告丙○○前開所述非堪採信。
    4.被告丙○○陳稱被告丁○○於辦妥外僑居留證後，即自行
      離家而不知去向，其並未報警協尋，被告丁○○僅於需辦
      理居留延期時，始與其聯絡，其於96年4 月11日及同年5
      月26日均陪同被告丁○○辦理申請延期居留等情（見前開
      檢察署97年度偵字第1465號偵查卷（一）第77至78頁，本
      院97年11月20日審判筆錄第48至49頁），且被告丁○○於
      96年4 月11日及同年5 月26日申請延期居留，填具之申請
      表上均經被告丙○○親自簽名，此有內政部入出國及移民
      署97年7 月30日移署資處寰字第09711301450 號函檢附外
      國人居留停留案件申請表影本2 張附卷可參（見前開檢察
      署97年度偵字第1465號偵查卷（二）第28、40頁），依前
      所述，被告丁○○於95年間辦妥外僑居留證後，至96年4
      、5 月間始需辦理延期居留之申請，期間相距達1 年餘，
      而被告丙○○陳稱被告丁○○於此期間均不知去向等情，
      果若被告丙○○係與被告丁○○真心相愛而結婚，則被告
      丙○○於被告丁○○自行離家且不知去向之際，應甚感惶
      恐不安，衡情，應會立即報警協尋，然被告丙○○於被告
      丁○○離家達1 年餘之期間，均未曾報警協尋，顯已與常
      情不合；又被告丁○○自行離家後，直至需辦理延期居留
      之際，始與被告丙○○聯絡，衡情，被告丙○○應已知悉
      被告丁○○並無與其共同生活之意願，然被告丙○○竟仍
      願陪同被告丁○○多次前往辦理延期居留，而未向主管機
      關通報，使被告丁○○仍得以結婚依親名義繼續在臺居留
      ，所為亦非合常情，故被告丙○○並無與被告丁○○結婚
      之真意，僅為圖獲取被告辛○○允諾之代價，始與被告丁○○辦理結婚，並配合辦理延期居留之申請，使被告丁○○得以達成在臺工作之目的等情，應屬明確。
    5.證人即被告丙○○之母戊○○○於本院審理時固證稱被告
      丙○○與丁○○於結婚前，即同居於臺北縣瑞芳鎮○○路
      ，因被告丙○○表示須給付婚姻仲介費用16萬元，其即於
      94年2 月5 日及同年6 月29日分別提領10萬元及6 萬元後
      ，於當日持往被告丙○○位於一坑路之住處交予被告丙○○，當時其均看見被告丁○○亦住在該址，而被告丁○○
      於結婚來臺後，於95年2 月3 日離家未歸等情（見本院97
      年11月13日審判筆錄第4 至7 頁），因證人戊○○○為被
      告丙○○之母，關係甚為密切，則證人戊○○○之證述內
      容是否與事實相符，應依其他證據認定之。證人戊○○○
      證述其於94年6 月29日前往被告丙○○之住處時，看見被
      告丁○○在該址內等情，然被告丁○○於94年6 月29日尚
      未入境臺灣，業如前述，足徵證人戊○○○所述看見被告
      丁○○在一坑路該址內等情，即非可採；再者，證人戊○○○於本院審理時，未經思索即明確證稱被告丁○○係於
      95年2 月3 日離家未歸，惟證人戊○○○所述被告丁○○
      之離家日期，距證人戊○○○於97年11月13日到庭作證時
      已達2 年餘，相隔時間非短，經本院詢問何以能明確記憶
      被告丁○○離家日期時，證人戊○○○僅含糊答以其當日
      前往該址拿取平日穿著之衣服等情（見本院97年11月13日
      審判筆錄第8 至9 頁），因證人戊○○○自陳當日拿取之
      衣物為其平常穿著之衣物，衡情，證人戊○○○當無就此
      日常生活之行為特別記憶日期之必要，又被告丁○○於95
      年2 月3 日亦尚未入境臺灣，亦如前述，亦徵證人戊○○○前開證述難以採信；另被告丙○○雖一再辯稱其與被告
      丁○○結婚後，確有同居之事實等情，然檢察官於97年6
      月2 日開庭時，詢問被告丙○○有無其他人知悉被告丙○○與丁○○於結婚後同住之事實時，被告丙○○即已答稱
      沒有，並稱其自己住在一坑路，未與家人同住，故無其他
      人知悉其與被告丁○○同住等情（見前開檢察署97年度偵
      字第1465號偵查卷（一）第150 頁），因被告丙○○於97
      年6 月2 日開庭前，已因本案接受警詢，且其於警詢時即
      辯稱其與被告丁○○婚後確曾同住等情，又依據證人戊○○○所述，戊○○○前往被告丙○○住處時，被告丙○○
      亦在該址內，果若被告丙○○於婚後確與被告丁○○同住
      ，且戊○○○亦曾目睹被告丙○○與丁○○一同居住之情
      形，衡情，被告丙○○於偵查時應提出此有利於己之事證
      ，然被告丙○○屢經警詢及檢察官開庭偵查，非但未曾提
      及戊○○○曾目睹被告丙○○與丁○○同住一事，甚於檢
      察官詢問有無他人知悉被告丙○○與丁○○同住之事實時
      ，明確向檢察官表示無人知悉，遲至本院審理時，始主張
      戊○○○曾目睹其與被告丁○○同居之情形，顯與常理不
      符，是認證人戊○○○前開證述係刻意為有利於被告丙○○之陳述，非堪採信。
    6.被告丙○○固提出戊○○○之帳戶存摺影本及衣物、生活
      用品，辯稱因其須給付結婚仲介費用予被告辛○○，戊○○○始於94年2 月5 日及同年6 月29日提領10萬元及6 萬
      元，又其攜帶到庭之衣物及生活用品（業經本院當庭就被
      告丙○○攜帶到庭之物品拍照附卷）均為被告丁○○離家
      時，遺留在其住處之物品等情，惟被告辛○○業已否認曾
      收受被告丙○○給付之報酬等語，已如前述，且該存摺之
      交易往來明細僅足以證明該帳戶之存款確於前開時間經提
      領，尚無從證明該等款項提出後，確曾由被告丙○○給付
      被告辛○○作為代辦結婚程序之代價；又被告丁○○否認
      被告丙○○攜帶到庭之衣物為其所有等情（見本院97年11
      月20日審判筆錄第48頁），復無其他證據足證該等衣物確
      為被告丁○○所有，是亦無從認定被告丙○○上開所述為
      可信。
五、綜上，前開犯罪事實，業據被告辛○○、庚○○、寅○○、
    癸○○、己○○、甲○○、丁○○、子○○、丑○○於本院
    審理時坦承不諱，且被告丙○○所持前開辯解非屬可信，另
    有前揭證據足憑，事證明確，被告辛○○、庚○○、寅○○
    、癸○○、己○○、甲○○、丁○○、丙○○、子○○、丑
    ○○之犯行均堪認定。至於被告丙○○於辯論終結後，雖具
    狀辯稱被告丁○○擁有2 本護照，因此，被告丁○○於94年
    6 月間及95年5 月間仍有在臺之可能，聲請向內政部入出國
    及移民署查詢被告丁○○是否確持有2 本護照等情，然本案
    事證已明，本院認無調查之必要，附此敘明。
、法律適用方面
一、按行為後法律有變更者，適用行為時之法律，但行為後之法
    律有利於行為人者，適用最有利於行為人之法律，刑法第2
    條第1 項定有明文，故除法律另有特別規定者外，對於新舊
    法之比較適用，應採從舊從輕之原則為之；又按就修正前、
    後之規定比較適用時，應就罪刑有關之共犯、未遂犯、想像
    競合犯、累犯加重、自首減輕暨其他法定加減原因與加減例
    等一切情形，綜其全部罪刑之結果，而為比較（最高法院95
    年度第8 次刑事庭會議決議參照）。次者，刑法於94年2 月
    2 日修正公布，並自95年7 月1 日起施行，且相關法律亦配
    合修正，亦即被告辛○○、庚○○、寅○○、癸○○、己○○、甲○○、丁○○、丙○○、子○○、丑○○犯罪後，法
    律已為修正，若涉及法律變更，即應為新舊法之比較適用。
    經查：
（一）刑法第214 條雖未經修正，然該條定有罰金刑，關於罰金
      刑之最低額，修正前刑法第33條第5 款：「罰金：1 元以
      上。」經以1 比3 之比例折算後，刑法所定罰金刑之下限
      為新台幣3 元；而修正後刑法第33條第5 款：「罰金：新
      台幣1 千元以上，以百元計算之。」亦即修正後刑法所定
      罰金刑之下限為新台幣1,000 元，因涉及法律變更，即有
      比較適用新舊法之必要，經比較新舊法之結果，自以舊法
      所定罰金刑之下限，對於被告辛○○、庚○○、寅○○、
      癸○○、己○○、甲○○、丁○○、丙○○、子○○、丑
      ○○較為有利。
（二）刑法關於共同正犯之規定，修正前刑法第28條規定：「二
      人以上共同實施犯罪之行為者，皆為正犯。」修正後該條
      規定：「二人以上共同實行犯罪之行為者，皆為正犯。」
      將修正前規定之「實施」修正為「實行」，修正理由係為
      釐清「陰謀共同正犯」、「預備共同正犯」及「共謀共同
      正犯」是否屬於共同正犯之範圍（該條修正理由可資參照
      ），因修正後刑法已限縮於共同實行犯罪行為者始成立共
      同正犯，排除陰謀犯及預備犯共同正犯，自屬法律已有變
      更，即應為新舊法之比較適用。本件被告辛○○、庚○○
      、寅○○、癸○○、己○○、甲○○、丁○○、丙○○、
      子○○、丑○○就前開行使使公務員登載不實文書及使公
      務員登載不實之犯行，互有犯意之聯絡，且實際參與犯行
      之實行，依據修正前、後之規定，均成立共同正犯，是修
      正前之規定對於被告辛○○、庚○○、寅○○、癸○○、
      己○○、甲○○、丁○○、丙○○、子○○、丑○○亦無
      不利。
（三）修正前刑法第56條規定：「連續數行為而犯同一之罪名者
      ，以一罪論。但得加重其刑至二分之一。」修正後刑法刪
      除該條關於連續犯之規定，足認法律業經變更，即應為新
      舊法之比較，因被告辛○○、庚○○、寅○○、癸○○、
      己○○、甲○○、丁○○、丙○○所為多次行使使公務員
      登載不實文書及使公務員登載不實之犯行，均係基於概括
      犯意而為，依據修正前刑法第56條之規定，僅以一罪論，
      而因修正後之刑法已刪除連續犯之規定，依據新法之規定
      ，對於被告辛○○、庚○○、寅○○、癸○○、己○○、
      甲○○、丁○○、丙○○所為多次行使使公務員登載不實
      文書及使公務員登載不實之犯行，應予分論併罰，其刑度
      顯較依修正前刑法第56條之規定以一罪論者為重，因此，
      舊法之規定對於被告辛○○、庚○○、寅○○、癸○○、
      己○○、甲○○、丁○○、丙○○並無不利。
（四）修正前刑法第55條關於牽連犯之規定業經刪除，因法律業
      已變更，即有比較新舊法之必要，本件被告辛○○、庚○○、寅○○、癸○○、己○○、甲○○、丁○○、丙○○
      為達使被告癸○○、己○○、丁○○以假結婚方式來臺之
      目的，而為前揭行使使公務員登載不實文書及使公務員登
      載不實等行為，亦即被告辛○○、庚○○、寅○○、癸○○、己○○、甲○○、丁○○、丙○○所為該等犯行間，
      互有方法、結果之牽連關係，依據修正前刑法第55條之規
      定，僅從一重處斷，而因修正後刑法已刪除牽連犯之規定
      ，依據新法之規定，對於被告辛○○、庚○○、寅○○、
      癸○○、己○○、甲○○、丁○○、丙○○所為上開行為
      ，即應予分論併罰，結果顯較依據修正前刑法第55條之規
      定，從一重處斷之結果為重，是認新法之規定，對於被告
      辛○○、庚○○、寅○○、癸○○、己○○、甲○○、丁○○、丙○○並非較為有利。
（五）刑法第47條關於累犯之規定亦經修正，修正前該條規定：
      「受有期徒刑之執行完畢，或受無期徒刑或有期徒刑一部
      之執行而赦免後，5 年以內再犯有期徒刑以上之罪者，為
      累犯，加重本刑至二分之一。」是受有期徒刑之執行完畢
      後，5 年內再犯有期徒刑以上之罪者，無論再犯行為係出
      於故意或過失，均成立累犯；而修正後該條第1 項規定：
      「受徒刑之執行完畢，或一部之執行而赦免後，5 年以內
      故意再犯有期徒刑以上之罪者，為累犯，加重本刑至二分
      之一。」即限於再犯行為係出於故意者，始成立累犯，因
      法律業已變更，即有比較適用新舊法之必要，而被告甲○○所為本件犯行，係出於故意，依據修正前、後之法律，
      均成立累犯，是修正前之規定對於被告甲○○並無不利。
（六）被告辛○○、庚○○、癸○○、子○○、丑○○行為後，
      刑法第51條定應執行刑之規定已經修正，修正前該條第5
      款規定：「數罪併罰，分別宣告其罪之刑，依左列各款定
      其應執行者：五、宣告多數有期徒刑者，於各刑中之最長
      期以上，各刑合併之刑期以下，定其刑期。但不得逾20年
      。」亦即數罪併罰定應執行刑時，有期徒刑之上限為20年
      ；而修正後該款規定：「數罪併罰，分別宣告其罪之刑，
      依下列各款定其應執行者：五、宣告多數有期徒刑者，於
      各刑中之最長期以上，各刑合併之刑期以下，定其刑期。
      但不得逾30年。」亦即數罪併罰定應執行刑時，有期徒刑
      之上限為30年，因法律已變更，即有比較適用新舊法之必
      要，經比較新舊法之結果，自以修正前之規定對於被告辛○○、庚○○、癸○○、子○○、丑○○較為有利。
（七）綜上，被告辛○○、庚○○、寅○○、癸○○、己○○、
      甲○○、丁○○、丙○○、子○○、丑○○犯罪後，法律
      雖已變更，然經綜合比較之結果，修正前刑法關於罰金刑
      之最低金額之規定，對於被告辛○○、庚○○、寅○○、
      癸○○、己○○、甲○○、丁○○、丙○○、子○○、丑
      ○○並無不利，且修正前刑法關於連續犯、牽連犯等規定
      ，對於被告辛○○、庚○○、寅○○、癸○○、己○○、
      甲○○、丁○○、丙○○亦無不利，又修正前刑法關於定
      執行刑之規定，對於被告辛○○、庚○○、癸○○、子○○、丑○○亦較有利，另被告辛○○、庚○○、寅○○、
      癸○○、己○○、甲○○、丁○○、丙○○、子○○、丑
      ○○等人依據修正前、後之規定，均成立共同正犯，再者
      ，被告甲○○依據修正前、後之刑法，亦均成立累犯，依
      據前揭刑法第2 條第1 項前段之規定，對於被告辛○○、
      庚○○、寅○○、癸○○、己○○、甲○○、丁○○、丙○○、子○○、丑○○於現行刑法施行前所為之行為，均
      應依其等行為時之法律即修正前之刑法予以論罪科刑。
二、次按我國刑法採屬地主義，以保護中華民國之法益為目的，
    此為刑法第3 條所明定，至於刑法第5 條係就對於我國家之
    生存、財政金融及經濟之安定進步並國際信用至有關係之犯
    罪，兼採保護主義之立法；又刑法第3 條所稱中華民國之領
    域，依國際法上之觀念，固有其真實之領域及想像之領域，
    前者如我國之領土、領海、領空等，後者如在我國領域外之
    我國船艦及航空器與我國駐外外交使節之辦公處所等，而刑
    法第3 條後段僅規定在我國領域外船艦及航空機內犯罪者，
    以在我國領域內犯罪論，對於在我國駐外使領館內犯罪者，
    是否亦屬在我國領域內犯罪論，則無規定，揆諸行為之處罰
    ，以行為時之法律有明文規定者為限，因刑法第3 條後段已
    明文規定在我國領域外之船艦及航空器犯罪者，始以在我國
    領域內犯罪論，似難擴張該條後段之適用範圍，逕認在我國
    駐外使領館內犯罪者，亦以在我國領域內犯罪論，惟若行為
    人在我國駐外使領館內，係犯刑法第5 條所列之罪者，自仍
    有我國刑法之適用，應屬當然。另按刑法第5 條之規定業經
    修正，修正前該條第5 款規定：「本法於凡在中華民國領域
    外犯左列之各罪者，適用之：五、第211 條、第214 條、第
    216 條及第218 條之偽造文書印文罪。」而修正後該條第7
    款規定：「本法於凡在中華民國領域外犯下列各罪者，適用
    之：七、第211 條、第214 條、第218 條及第216 條行使第
    211 條、第213 條、第214 條文書之偽造文書罪。」法條文
    字及項次雖經修正，然修正前該條第5 款所列第216 條之罪
    ，不包括行使第210 條、第212 條及第215 條之文書，但包
    括行使第213 條之文書，業經司法院大法官會議作成釋字第
    176 號解釋在案，是前開修正僅將大法官解釋予以明文化（
    刑法第5 條修正理由六可資參照），非屬法律之變更，即無
    比較適用新舊法之比較，應逕行適用修正後之規定（最高法
    院95年度第8 、21次刑事庭會議決議可參）。本件被告辛○○、庚○○、癸○○明知被告癸○○與壬○○並無結婚真意
    ，被告辛○○、庚○○、己○○、甲○○明知被告己○○與
    甲○○互無結婚真意，被告辛○○、庚○○、寅○○、丁○○、丙○○明知被告丁○○與丙○○無結婚真意，被告辛○○、庚○○、癸○○、子○○、丑○○明知被告子○○與丑
    ○○並無結婚之真意，亦即被告癸○○與壬○○、己○○與
    甲○○、丁○○與丙○○、子○○與丑○○之婚姻關係均自
    始無效，竟仍提供結婚證明等資料，分別向臺中縣大里市、
    基隆市仁愛區、暖暖區、中山區戶政事務所申請辦理結婚登
    記，使該等戶政事務所之承辦公務員在形式審查後，將被告
    癸○○與壬○○、己○○與甲○○、丁○○與丙○○、子○○與丑○○結婚之不實事項，登載於職務上所掌管戶籍資料
    之公文書，並均據以核發戶籍謄本，另被告癸○○、己○○
    、丁○○與子○○復持上開內容不實之戶籍資料，分別向我
    國駐印尼台北經濟貿易代表處申請簽證而行使之，均足以生
    損害於戶政機關管理戶籍資料及外交部核發簽證之正確性之
    正確性，故核被告辛○○、庚○○、寅○○、癸○○、己○○、甲○○、丁○○、丙○○、子○○、丑○○所為，均係
    犯刑法第216 條、第214 條行使使公務員登載不實文書罪。
    另按刑法第5 條所指犯刑法第214 條、第216 條之罪，所謂
    公務員職務上所掌之公文書，係指我國公務員（如駐外使、
    領館人員）職務上所掌之我國公文書而言，至於在我國境外
    使外國公務員在其職務上所掌之外國公文書為不實之登載，
    自不在我刑法保護範圍之內（最高法院69年台上字第2685號
    判例可資參照），本件被告辛○○、庚○○、寅○○、癸○○、己○○、甲○○、丁○○、丙○○、子○○、丑○○明
    知被告癸○○與壬○○、己○○與甲○○、丁○○與丙○○
    、子○○與丑○○均互無結婚之真意，竟向印尼政府登記結
    婚，並向我國駐印尼台北經濟貿易代表處行使印尼政府核發
    之結婚文件，揆諸前揭判例意旨，非在我國刑法保護之範圍
    內，自不得依我國刑法予以追訴處罰，併此敘明。
三、又按外國人取得居留資格後，應於15日內，向主管機關申請
    外僑居留證；外國人停留或居留期限屆滿前，有繼續停留或
    居留之必要時，應向主管機關申請延期，96年12月26日修正
    公布、自97年8 月1 日施行前入出國及移民法第22條前段、
    第29條第1 項分別定有明文。另申請居留、變更居留、永久
    居留或定居案件，其資料不符或欠缺者，應於移民署書面通
    知送達之翌日起15日內補正，但國外申請案件為3 個月；未
    於前項規定期間內補正者，駁回其申請；內政部入出國及移
    民署設立前，前開事項由外國人居留地警察局辦理，97年8
    月5 日修正公布、自97年8 月1 日施行前入出國及移民法施
    行細則第8 之1 條及97年8 月1 日修正公布前外國人停留居
    留及永久居留辦法第18條亦有明文，堪認取得居留資格之外
    國人申請外僑居留證時，主管機關僅就申請文件為形式審查
    ，至於96年12月26日修正公布、自97年8 月1 日施行前入出
    國及移民法第27條固規定：「外國人在我國停留、居留期間
    ，不得從事與申請停留、居留目的不符之活動或工作。」且
    同法第34條第5 款規定：「外國人有下列情形之一者，得強
    制驅逐出國︰五、從事與申請停留、居留目的不符之工作或
    活動者。」亦即主管機關須查察外國人在臺從事之工作及活
    動，是否確與申請居留之目的相符，然此僅屬主管機關核發
    外僑居留證後，確認有無強制驅逐出國事由之職責，難認主
    管機關於受理居留申請時，即須實施實質審查，應屬甚明。
    本件被告辛○○、庚○○、寅○○、癸○○、己○○、甲○○、丁○○、丙○○、子○○、丑○○均明知被告癸○○與
    壬○○、己○○與甲○○、丁○○與丙○○、子○○與丑○○之婚姻關係均因雙方互無結婚真意而自始無效，竟仍於被
    告癸○○、己○○、丁○○、子○○來臺後，持上開內容不
    實之戶籍資料，分別向基隆市警察局申請外僑居留證而行使
    之，使承辦公務員在形式審查後，將被告癸○○、己○○、
    丁○○、子○○之居留事由為依親，且依親對象分別為配偶
    即被告壬○○、甲○○、丙○○、丑○○等不實事項，登載
    於職務上所掌管外僑居留資料之公文書，並核發外僑居留證
    予被告癸○○、己○○、丁○○與子○○；又被告辛○○、
    庚○○、癸○○復於被告癸○○之居留期間屆滿之際，向基
    隆市警察局申請延期居留，並提出前開內容不實之戶籍謄本
    而行使之，使承辦公務員經形式審查後，將「居留事由：依
    親；依親對象：夫- 壬○○」之不實事項，登載於職務上所
    掌管外僑居留資料之公文書，並核准被告癸○○延期居留，
    均足以生損害於戶政機關管理戶籍資料、外交部核發簽證之
    正確性之正確性及警察機關管理外僑居留資料之正確性，故
    核被告辛○○、庚○○、寅○○、癸○○、己○○、甲○○
    、丁○○、丙○○、子○○、丑○○上開所為，均係犯刑法
    第216 條、第214 條行使使公務員登載不實文書罪及同法第
    214 條之使公務員登載不實罪。
四、被告辛○○、庚○○、寅○○、癸○○、己○○、甲○○、
    丁○○、丙○○、子○○、丑○○明知被告癸○○與壬○○
    、己○○與甲○○、丁○○與丙○○、子○○與丑○○之婚
    姻關係均自始無效，竟仍提供結婚資料，使戶政事務所之承
    辦公務員將被告癸○○與壬○○、己○○與甲○○、丁○○
    與丙○○、子○○與丑○○結婚之不實事項登載於所掌之戶
    籍資料後，復持該戶籍謄本行使之行為，其等所犯使公務員
    登載不實之低度行為，應為行使之高度行為所吸收，均不另
    論罪。
五、被告辛○○、庚○○、寅○○、癸○○、壬○○、己○○、
    甲○○、丁○○、丙○○、子○○、丑○○就前開犯行，互
    有犯意聯絡及行為分擔，應分別論以共同正犯。
六、被告辛○○、庚○○、癸○○基於犯意聯絡，先後向主管機
    關申請簽證、外僑居留證及申請延期居留時，均提出前開內
    容不實之戶籍謄本而共同為3 次行使使公務員登載不實文書
    之犯行，復於申請外僑居留證及申請延期居留時，均使承辦
    公務員在所掌外僑居留資料之公文書上登載不實事項，而共
    同為2 次使公務員登載不實之犯行；又被告辛○○、庚○○
    、己○○、甲○○基於犯意聯絡，先後向主管機關申請簽證
    及外僑居留證時，均提出前開內容不實之戶籍謄本，而為共
    同2 次行使使公務員登載不實文書之犯行；另被告辛○○、
    庚○○、寅○○、丁○○、丙○○基於犯意聯絡，先後向主
    管機關申請簽證及外僑居留證時，均提出前開內容不實之戶
    籍謄本，而共同為2 次行使使公務員登載不實文書之犯行；
    再者，被告子○○申請簽證時，亦提出前開內容不實之戶籍
    謄本，使被告辛○○、庚○○與癸○○共同為1 次行使使公
    務員登載不實文書之犯行，因被告辛○○、庚○○、寅○○
    、癸○○、己○○、甲○○、丁○○、丙○○所為上開各罪
    ，時間相近，所犯分別為構成要件相同之罪，顯係基於概括
    犯意為之，應依修正前刑法第56條之規定，分別論以一罪，
    並各加重其刑。至於起訴書漏未論及被告寅○○、己○○、
    甲○○、丁○○與丙○○前開所為該當連續犯之要件，應依
    法加重其刑等情，應予補充。
七、被告辛○○、庚○○係為達使印尼籍女子得以假結婚方式來
    臺之目的，而為前開連續行使使公務員登載不實文書罪及連
    續使公務員登載不實罪；被告癸○○係為達自己及被告子○○來臺之目的，為前開連續行使使公務員登載不實文書罪與
    連續使公務員登載不實罪；被告己○○、甲○○係為達使被
    告己○○來臺之目的，為前開連續行使使公務員登載不實文
    書罪與使公務員登載不實罪；被告寅○○、丁○○、丙○○
    係為達使被告丁○○得以來臺之目的，共同為前開連續行使
    使公務員登載不實文書罪與使公務員登載不實罪，亦即被告
    辛○○、庚○○、寅○○、癸○○、己○○、甲○○、丁○○、丙○○所犯上開各罪間，互有方法、結果之牽連關係，
    應分別從重依連續行使使公務員登載不實文書罪處斷。
八、被告辛○○、庚○○、癸○○、子○○與丑○○於被告子○○來臺後，基於犯意聯絡，由被告子○○與丑○○向主管機
    關申請外僑居留證，提出前開內容不實之戶籍謄本，使承辦
    公務員經形式審查後，將被告子○○來臺目的為依親，且依
    親對象為配偶即被告丑○○之不實事項，登載於職務上所掌
    之外僑居留資料，因被告子○○與丑○○申請外僑居留證而
    犯上開行使使公務員登載不實文書罪與使公務員登載不實罪
    之時間，均係在現行刑法施行後，復因現行刑法業已刪除牽
    連犯之規定，是對於被告辛○○、庚○○、癸○○、子○○
    、丑○○於申請簽證時所犯行使使公務員登載不實文書罪與
    其等於申請外僑居留證時所犯行使使公務員登載不實文書罪
    與使公務員登載不實罪，應予分論併罰。
九、檢察官雖未於起訴書之犯罪事實欄敘明被告辛○○、庚○○
    、癸○○、壬○○於被告癸○○來臺後，申請延期居留時，
    所犯行使使公務員登載不實文書及使公務員登載不實等犯行
    ，然此部分之犯罪事實與起訴書已敘及其等於申請簽證及外
    僑居留證時，所犯連續行使使公務員登載不實文書及使公務
    員登載不實等犯行間，分別具有連續犯及牽連犯等裁判上一
    罪關係，為起訴效力所及，本院自應併予審理。
十、被告甲○○曾受如事實欄所載之有期徒刑執行完畢，此有臺
    灣高等法院被告前案紀錄表在卷供參，其受有期徒刑之執行
    完畢，5 年以內再犯本件有期徒刑以上之罪，為累犯，應依
    修正前刑法第47條之規定加重其刑。至於檢察官固指被告丑
    ○○亦成立累犯等情，惟被告丑○○曾因違反毒品危害防制
    條例案件，經本院以94年度基簡字第94號及94年度訴字第
    458 號判決分別判刑，並定應執行有期徒刑9 月及1 年確定
    ，接續執行，於95年8 月14日假釋出監，嗣經撤銷假釋，復
    經本院依據中華民國96年罪犯減刑條例之規定，就上開94年
    度訴字第458 號判決所科之刑，以96年度聲減字第139 號裁
    定減刑，並定執行有期徒刑6 月，於96年8 月8 日因縮刑期
    滿執行完畢，此有臺灣高等法院被告前案紀錄表在卷可參，
    因被告丑○○為本件犯行時，前開有期徒刑尚未執行完畢，
    自與累犯之要件不合，無從依據累犯之規定加重其刑，是檢
    察官前開所指即有未妥。
十一、爰審酌被告癸○○、己○○、丁○○、子○○均明知我國
      政府已凍結印尼籍勞工來臺工作，竟思以假結婚方式繼續
      來臺工作，被告辛○○、庚○○、寅○○為圖不法利益，
      竟為印尼籍女子辦理假結婚，而被告甲○○、丙○○、丑
      ○○亦貪圖不法代價，即同意作為假結婚之對象，法治觀
      念均有偏差，對於臺灣地區之治安、入出境管制及戶政管
      理之正確性，均有嚴重影響，所為非屬可取，另被告丙○○於警詢、偵查及本院審理時均矢口否認犯行，難謂確有
      悔悟之心，而被告辛○○、庚○○、寅○○、甲○○固分
      別於警詢、偵查中否認犯行，惟於本院審理時已均坦承犯
      行，犯後態度尚屬良好，另被告癸○○、己○○、丑○○
      於警詢、偵查及本院審理時均坦承不諱，並表悔悟，犯後
      態度良好，且其等犯罪手法尚屬平和，再者，被告辛○○
      、庚○○、寅○○、癸○○、己○○、丁○○、丙○○、
      子○○前均無犯罪紀錄等一切情狀，分別量處如主文所示
      之刑。
十二、被告癸○○、己○○、甲○○、丁○○、子○○、丑○○
      行為後，刑法第41條第1 項關於易科罰金之折算標準業經
      修正，然修正前刑法第41條第1 項規定：「犯最重本刑為
      5 年以下有期徒刑以下之刑之罪，而受6 個月以下有期徒
      刑或拘役之宣告，因身體、教育、職業、家庭之關係或其
      他正當事由，執行顯有困難者，得以1 元以上3 元以下折
      算1 日，易科罰金。但確因不執行所宣告之刑，難收矯正
      之效或難以維持法秩序者，不在此限。」另依95年5 月17
      日修正刪除前罰金罰鍰提高標準條例第2 條前段規定：「
      依刑法第41條易科罰金或第42條第2 項易服勞役者，均就
      其原定數額提高為1 百倍折算1 日。」亦即易科罰金之折
      算標準係以銀元100 元以上300 元以下折算1 日，經以1
      比3 之比例折算後，即係以新台幣300 元以上900 元以下
      折算1 日；而修正後刑法第41條第1 項規定：「犯最重本
      刑為5 年以下有期徒刑以下之刑之罪，而受6 個月以下有
      期徒刑或拘役之宣告者，得以新台幣1 千元、2 千元或3
      千元折算1 日，易科罰金。但確因不執行所宣告之刑，難
      收矯正之效或難以維持法秩序者，不在此限。」亦即易科
      罰金之折算標準係以新台幣1,000 元、2,000 元或3,000
      元折算1 日，足認法律業經變更，即有比較適用新舊法之
      必要，經比較新舊法之規定，舊法規定之折算標準對於被
      告癸○○、己○○、甲○○、丁○○、子○○、丑○○自
      較有利，依據前揭刑法第2 條第1 項前段之規定，應依修
      正前刑法第41條第1 項前段之規定，就被告癸○○、己○○、甲○○、丁○○、子○○、丑○○於現行刑法施行前
      所為之犯行，分別諭知易科罰金之折算標準。另就被告辛○○、庚○○、癸○○、子○○、丑○○於現行刑法施行
      後所為之犯行，依現行刑法第41條第1 項前段之規定，分
      別諭知易科罰金之折算標準。
十三、再按犯罪在96年4 月24日以前者，除中華民國96年罪犯減
      刑條例另有規定外，有期徒刑、拘役或罰金，減其刑期或
      金額二分之一；另依該減刑條例應減刑之罪，未經判決確
      定者，於裁判時，減其宣告刑，依前項規定裁判時，應於
      判決主文同時諭知其宣告刑及減得之刑；又犯最重本刑為
      5 年以下有期徒刑以下之刑之罪，依該減刑條例規定減為
      6 月以下有期徒刑、拘役者，應於為減刑裁判時，併諭知
      易科罰金折算之標準；裁判確定前犯數罪均應減刑而未定
      執行刑者，就各罪依該減刑條例第2 條、第4 條、第6 條
      至第8 條規定減刑後，適用刑法第51條定其應執行之刑，
      中華民國96年罪犯減刑條例第2 條第1 項第3 款、第7 條
      、第9 條及第10條第1 項分別定有明文。次者，減刑後之
      易科罰金或易服勞役之折算標準，仍宜照原標準定之（法
      院辦理96年減刑案件應行注意事項第16項可參），經查：
（一）被告辛○○、庚○○、寅○○、癸○○、己○○、甲○○
      、丁○○、丙○○、子○○、丑○○所為前開犯行，犯罪
      時間係在96年4 月24日以前，復無該減刑條例所定不予減
      刑之事由，故應分別依前開減刑條例第2 條第1 項第3 款
      之規定予以減刑。
（二）被告辛○○、庚○○於現行刑法施行前所犯之罪，與被告
      寅○○、丙○○所犯上開之罪，經減刑後，均為有期徒刑
      6 月以下之刑，依上揭減刑條例第9 條規定，應諭知易科
      罰金之折算標準，雖被告辛○○、庚○○、寅○○、丙○○行為後，刑法第41條之規定業經修正，然依前所述，刑
      法第41條第1 項前段所定易科罰金之折算標準，係以修正
      前之規定，對於被告辛○○、庚○○、寅○○、丙○○較
      為有利，依據前開刑法第2 條第1 項前段之規定，即應依
      據修正前刑法第41條第1 項前段之規定，就被告辛○○、
      庚○○、寅○○、丙○○於現行刑法施行前所為犯行所科
      之刑經減刑後之刑，諭知易科罰金之折算標準。另被告辛○○、庚○○於現行刑法修正後所為之犯行及被告癸○○
      、己○○、甲○○、丁○○、子○○、丑○○所為犯行所
      科之刑經減刑後，依法院辦理96年減刑案件應行注意事項
      第16項之規定，應依原定標準定其易科罰金之折算標準。
（三）被告辛○○、庚○○、癸○○、子○○、丑○○所為數次
      犯行，均合於數罪併罰之要件，其等所為犯行所科之刑經
      減刑後，即應依上開減刑條例第10條第1 項之規定，定應
      執行之刑。又被告辛○○、庚○○、癸○○、子○○、丑
      ○○所為部分犯行之犯罪時間，係在現行刑法施行後，而
      刑法第51條第5 款及同法第41條第2 項之規定均經修正，
      其中修正前刑法第51條第5 款之規定，對於被告辛○○、
      庚○○、癸○○、子○○、丑○○較為有利，而修正前刑
      法第41條第2 項規定：「併合處罰之數罪，均有前項情形
      ，其應執行之刑逾6 個月者，亦同。」亦即若數罪併罰時
      ，僅須該數罪均符合刑法第41條第1 項所定易科罰金之要
      件者，即使應執行之刑期逾6 個月，仍得易科罰金，而修
      正後刑法第41條第2 項規定：「前項規定於數罪併罰，其
      應執行之刑未逾6 月者，亦適用之。」亦即數罪併罰時，
      縱使該數罪均符合易科罰金之要件，若應執行之刑期逾6
      個月，即不得易科罰金，因法律業經變更，即有比較適用
      新、舊法之必要，經比較之結果，自以修正前之規定，對
      於被告辛○○、庚○○、癸○○、子○○、丑○○較為有
      利，依前揭刑法第2 條第1 項之規定，應依修正前刑法第
      51條第5 款及同法第41條第2 項之規定，定其等應執行之
      刑；又被告被告辛○○、庚○○、癸○○、子○○、丑○○所為上開犯行，諭知易科罰金之折算標準雖屬不同，然
      因定執行刑之立法意旨，一方面係為執行刑之便利，他方
      面係為受刑人之利益（最高法院72年度第9 次刑事庭會議
      決議（一）可資參照），故就被告辛○○、庚○○、癸○○、子○○、丑○○所犯前開各罪定應執行刑時，應擇對
      於被告最有利之標準，諭知易科罰金之折算標準。
十四、末按刑法第214 條所謂使公務員登載不實罪，須一經他人
      之聲明或申報，公務員即有登載之義務，並依其所為之聲
      明或申請予以登載，而屬不實之事項者，始足構成（最高
      法院73年台上字第1710號著有判例可資參照）。復者，簽
      證指外交部或駐外使領館、代表處、辦事處、其他外交部
      授權機構核發外國護照以憑前來我國之許可；外交部及駐
      外館處受理簽證申請時，應衡酌國家利益、申請人個別情
      形及其國家與我國關係決定准駁；其有外國護照簽證條例
      第12條第1 項所列各款情形之一者，外交部或駐外館處得
      拒發簽證，外國護照簽證條例第4 條及第12條第1 項分別
      定有明文。又持外國護照申請簽證，應填具簽證申請書表
      ，並檢具有效外國護照及最近6 個月內之照片，送外交部
      或駐外使領館、代表處、辦事處或其他經外交部授權機構
      核辦；外交部及駐外館處得要求申請人面談、提供旅行計
      畫、親屬關係證明、健康檢查合格證明、無犯罪紀錄證明
      、財力證明、來我國目的證明、在我國之關係人或保證人
      資料及其他審核所需之證明文件，外國護照簽證條例施行
      細則第5 條第1 項、第3 項亦有明文。亦即外國人申請我
      國簽證時，主管機關對於申請入境臺灣之事由是否屬實，
      應為實質審核，始決定是否許可，並非一經聲明，即有登
      載之義務。本件被告辛○○、庚○○、寅○○、癸○○、
      己○○、甲○○、丁○○、丙○○、子○○、丑○○固曾
      以前開方式，使我國駐印尼台北經濟貿易代表處之承辦公
      務員核發內容不實之居留簽證予被告癸○○、己○○、丁○○、子○○，惟主管機關對於被告癸○○、己○○、丁○○、子○○提出核發簽證之申請既應為實質審查，縱因
      主管機關疏於審查，致誤予准許核發來臺簽證，揆諸首揭
      所述，此部分之行為自仍無該當刑法第214 條使公務員登
      載不實罪之餘地，附此敘明。
據上論斷，應依刑事訴訟法第284 條之1 、第299 條第1 項前段
，刑法第2 條第1 項前段、第216 條、第214 條、第41條第1 項
前段，修正前刑法第28條、第56條、第47條、第55條、第41條第
1項 前段、第2 項、第51條第5 款，刑法施行法第1 條之1 ，罰
金罰鍰提高標準條例第1 條前段條，修正前罰金罰鍰提高標準條
例第2 條，現行法規所定貨幣單位折算新台幣條例第2 條，中華
民國96年罪犯減刑條例第2 條第1 項第3 款、第7 條、第9 條、
第10條第1 項，判決如主文。
本案經檢察官乙○○到庭執行職務。
中    華    民    國    97    年    12    月    4     日
                  刑事第二庭法    官  邰婉玲
以上正本證明與原本無異。
如不服本判決應於收受送達後10日內向本院提出上訴書狀，並應
敘述具體理由；其未敘述上訴理由者，應於上訴期間屆滿後20日
內向本院補提理由書（均須按他造當事人之人數附繕本）「切勿
逕送上級法院」。
中    華    民    國    97    年    12    月    4     日
                            書 記 官  彭筠凱
附錄所犯法條：
中華民國刑法第214條
（使公務員登載不實罪）
明知為不實之事項，而使公務員登載於職務上所掌之公文書，足
以生損害於公眾或他人者，處3年以下有期徒刑、拘役或5百元以
下罰金。
中華民國刑法第216條
（行使偽造變造或登載不實之文書罪）
行使第210條至第215條之文書者，依偽造、變造文書或登載不實
事項或使登載不實事項之規定處斷。


司法院資訊處製作；財團法人民間司法改革基金會備份。
